臺灣新竹地方法院民事判決　　　　　　　 95年度訴字第310號
原　　　告　甲○○
訴訟代理人　歐東洋律師
被　　　告　乙○○
訴訟代理人　洪大明律師
複代理人　　戊○○
上列當事人間請求返還買賣價金事件，本院於民國九十六年三月
十三日辯論終結，判決如下：
    主      文
原告之訴駁回。
訴訟費用由原告負擔。
    事實及理由
一、原告主張：
  (一)原告於民國九十二年十一月二十三日透過案外人丙○○向被
    告購買車牌號碼９Ｆ－２９６９、廠牌：ＢＥＮＺ、１９９
    ９年１１月出廠、型號Ｓ３２０、排氣量３１９９㏄之自用
    小客車一輛（下稱系爭車輛），被告已將系爭車輛交付並辦
    妥過戶登記，原告亦已將新台幣（下同）二百零八萬元價金
    全數繳清予被告。被告於出售系爭車輛時向原告保證系爭車
    輛絕無泡水等瑕疵，詎原告於九十四年十二月二十四日將系
    爭車輛委託台北縣林口鄉行將企業公司（下稱行將公司）出
    售，經行將公司檢驗系爭車輛始發覺該車有泡水情形，原告
    即通知被告，惟被告拒不處理，是以被告所出售之系爭車輛
    有重大瑕疵，為此原告依民法第三百五十九條規定解除契約
    ，並以起訴狀繕本之送達作為解除契約之意思表示，並依民
    法第二百五十九條規定，聲明：被告應給付原告二百零八萬
    元，及自起訴狀繕本送達之翌日起至清償日止，按週年利率
    百分之五計算之利息。
  (二)對被告答辯之陳述：系爭車輛確係被告出售予原告，丙○○
    僅係居間仲介，此有被告委由本件被告訴訟代理人所寄發之
    存證信函自承在案；丙○○雖係桃園縣汽車商業同業公會之
    鑑價委員，但僅能就車輛有無事故為辨別，無法就車輛是否
    曾為泡水為判斷，丙○○及原告相信被告之保證，而未進一
    步委請專業人員鑑識，亦符常情，證人即系爭車輛第一手車
    主丁○○已到庭作證，證明系爭車輛在出售原告之前，確已
    泡過水，顯見系爭車輛確有嚴重瑕疵，原告依法解約，請求
    返還價金，於法有據，亦無不公平之情事。原告取得系爭車
    輛後，固有被告所指原告已開了十幾萬公里，且此期間車輛
    改款，中古車價格大幅滑落等情事，惟被告出售之系爭車輛
    既有重大瑕疵，原告依法自得主張解除契約，上開情事並非
    因可歸責於原告之事由所導致，且原告於九十四年十二月發
    現系爭車輛為泡水車後，立即通知被告，然被告拒不處理，
    拖延至今已一年餘，被告竟主張系爭車輛價格滑落，惟此實
    為被告之過，自應由被告承擔後果，豈能由原告承擔被告之
    過。系爭車輛既為泡水車，復因被告之過，拖延時日，致系
    爭車輛價格下滑，日後恐將難以轉售，因此若僅請求減少價
    金，對原告而言，實有失公平，原告基於上述考量，堅決主
    張解除契約，不另主張減少價金。被告雖又以系爭車輛之租
    車價目表計算原告使用系爭車輛之價款，並主張抵銷云云，
    查原告否認被告所提價目表之真正，且購車者，並非每日均
    會用車，被告前開主張亦與事實不符，不足採信。
二、被告則以：
    系爭車輛係被告出售予證人丙○○，此由原告所提汽車委買
    合約書買受人係記載證人丙○○，及款項係證人丙○○電匯
    予被告可知，均未見原告有簽署合約或付款之事實，是原告
    並非契約買受人，自不得提起本件。證人丙○○為原告之姊
    夫，且為專業之中古車商，並擔任桃園縣汽車商業同業公會
    之鑑價委員，負責鑑定車價、有無事故等，證人丙○○應當
    會更加謹慎小心檢查，方符常情，本件被告及證人丙○○均
    未發現系爭車輛曾泡過水，系爭車輛泡水情形即如證人丁○
    ○所證述僅泡水到腳踏板，引擎部分並未泡到，且已在賓士
    原廠花費四十幾萬元修復，修復後還開了一年半到二年才出
    售，且此一年半到二年期間並不曾再因泡水情事需要修理，
    顯見系爭車輛先前之泡水情形輕微，且已經賓士原廠修復，
    故炙人丙○○及被告才未能檢查出系爭車輛曾泡水過。又被
    告並未保證系爭車輛沒有泡過水乙節，蓋系爭車輛於買賣時
    ，被告與證人丙○○均檢查過系爭車輛，並未發現泡水情形
    ，且雙方均未就此一問題提出討論。原告於九十二年十一月
    間取得系爭車輛後，均在中華賓士原廠保養，事隔二年餘才
    主張系爭車輛有瑕疵，其未依物之性質從速檢查所受領之物
    ，或已檢查而怠於通知，且系爭車輛在九十三年三月二十六
    日清潔地毯，原告在當時應知系爭車輛有泡過水，原告卻均
    未通知被告，原告怠為通知，依民法第三百五十六條規定，
    視為承認所受領之物。又系爭車輛經原告使用三年，原告已
    開了十幾萬公里，此期間，車輛已經過改款、中古價格大幅
    滑落，價格僅有九十五萬元，且原告從事營造業，常駕駛系
    爭車輛跑工地，對車輛耗損更加快速，原告要求解除契約顯
    失公平。又系爭車輛同款車日租費用為七千元，月租費為九
    萬五千元，若以包月計算，原告使用迄今，使用系爭車輛之
    價額達三百二十三萬元，倘原告解除契約合法，兩相抵銷結
    果，原告尚應給付被告一百餘萬元，被告併此主張，並聲明
    ：原告之訴駁回。
三、兩造不爭執事實：
  (一)系爭車輛於九十年間證人丁○○所有時，即因颱風而泡水，
    泡水處到車輛腳踏板，證人丁○○事後將車輛修復支出四十
    幾萬元，並再使用一年半至二年後出售予桃園某車行，但某
    車行並未辦過戶，有證人丁○○之證述（見本院卷第六四頁
    以下）。
  (二)被告輾轉向不詳之第三人購入系爭車輛並登記於被告所經營
    的盛興車行的員工彭瑞良名下。
  (三)被告與證人丙○○就系爭車輛於九十二年十一月二十三日以
    二百零八萬元價格簽立汽車委賣合約書，翌日系爭車輛登記
    於原告名下，證人丙○○於九十二年十一月二十五日電匯車
    款一百五十萬元，九十二年十一月二十七日以五十一萬元支
    票支付其餘款項，有汽車委賣合約書、存摺內頁明細、行照
    （均影本，見本院卷第七至九頁）。
  (四)原告於九十四年十二月二十四日日發現系爭車輛為泡水車後
    ，九十五年一月六日以存證信函通知被告此事，有存證信函
    一份在卷（見本院卷第五至六頁）。
  (五)系爭車輛經桃園縣汽車商業同業公會於九十五年一月十八日
    鑑定為泡水車，泡水狀況至前座椅底部，有桃園縣汽車商業
    同業公會函（見本院卷第一０頁）。
四、本件之爭點為：
  (一)被告出售系爭車輛時買受人是原告，或是證人丙○○？
  (二)若原告為向被告買受系爭車輛之買受人，被告於出售系爭車
    輛時，有無保證系爭車輛非泡水車？原告得否據以主張依民
    法第三百五十九條規定以系爭車輛無被告所保證之品質而解
    除契約請求返還買賣價金？
  (三)如果原告解除契約合法，被告主張依民法第二百五十九條第
    三款之規定抵銷是否允許？
四、本院之判斷：
  (一)被告出售系爭車輛時買受人是原告，或是證人丙○○？
    查系爭車輛係證人丙○○受原告委託而仲介向被告買受一節
    ，經證人丙○○到庭證述綦詳（見本院卷第四六頁以下），
    且被告委由本件被告訴訟代理人寄發予原告之存證信函亦自
    承系爭車輛係證人丙○○仲介原告向被告以二百零八萬元購
    買系爭車輛，證人丙○○並分得七萬元仲介費用等情（見本
    院卷第五至六頁），是汽車委賣合約書、車款雖均由證人丙
    ○○簽立及匯款，但證人丙○○既係受原告委託代為仲介，
    復與原告有姊夫妻舅之至親關係，尚不得以汽車委賣合約書
    、車款係由證人丙○○簽立及匯款，即否定原告為向被告買
    受系爭車輛之人。
  (二)被告於出售系爭車輛時，有無保證系爭車輛非泡水車？原告
    得否據以主張依民法第三百五十九條規定以系爭車輛無被告
    所保證之品質而解除契約請求返還買賣價金？
    1.證人丙○○到庭就兩造買賣經過證述：「原告跟我說他要
      找賓士的車子，我就去被告的車廠看，剛好有一輛賓士車
      子就是系爭車輛，我表示不知原告是否喜歡，我就找被告
      一起開系爭車輛到原告住處，給原告看是否喜歡，被告說
      系爭車輛絕無事故，原告就向被告購買，原告預付定金後
      ，被告先將車開回等過完戶才交車。…被告保證沒泡過水
      」（見本院卷第四五、五０頁），而證人丙○○擔任桃園
      縣汽車商業同業公會之鑑價委員，負責鑑定車價，本身並
      為中古車商，其平日收購中古車輛時，會檢查欲收購之車
      有無事故，並向車主詢問車輛有無泡過水，車主說沒泡過
      水，其會將車輛開到修車廠確認，確認沒有泡過水才會買
      入，並會在買賣合約上註明車子如果有泡過水，車主需原
      價收回等情，亦為證人丙○○所證述明確（見本院卷第四
      七、四九至五０頁），若被告確有保證系爭車輛並無泡過
      水依證人丙○○之專業及與原告之至親關係，證人丙○○
      必定會要求在系爭車輛之汽車委賣合約書記載，然汽車委
      賣合約書就此竟隻字未載，是證人丙○○所述被告有保證
      系爭車輛無泡水一節已啟人疑竇，而難以證人丙○○之證
      述認定原告所主張被告保證系爭車輛無泡水一節為真正。
    2.本件雖未能認定被告有保證系爭車輛並無泡水，然系爭車
      輛客觀上確有泡水之事實，業經證人丁○○證述在案、及
      有桃園縣汽車商業同業公會函附卷，並為兩造所不爭執，
      業如前述，而汽車為精密之機械電子構造，泡水將使內部
      零件構造故障失靈，縱經修復，對車價影響非微，乃眾所
      周知之事，是系爭車輛之泡水已屬瑕疵；而證人丁○○係
      將系爭車輛出售予桃園縣某車行，出售時有向買方告知泡
      水情事，系爭車輛並非出售予被告，也未與被告接觸過，
      以及被告係以一百八十八萬元輾轉購入系爭車輛再以二百
      零八萬元出售予原告等情，經證人丁○○證述、及有被告
      提出之汽車買賣合約書在卷（見本院卷第六三至六五頁、
      第三一頁），顯見被告購入系爭車輛時亦不知泡水情事，
      而從證人丙○○及被告均未能即時發現系爭車輛曾經泡水
      情事觀之，此類泡水之瑕疵並非依通常檢查即能發現，而
      原告於九十四年十二月知悉系爭車輛有泡水情事後，已於
      九十五年一月以存證信函通知被告，並無怠為通知情事，
      是被告抗辯本件泡水瑕疵為依通常檢查即能發現之瑕疵，
      原告怠為通知，依民法第三百五十六條規定，原告已視為
      承認受領系爭車輛，而主張無庸負瑕疵之擔保責任，均不
      足採信。
    3.系爭車輛有泡水之瑕疵，依民法第三百五十四條規定，被
      告應負物之瑕疵擔保責任，原告依同法第三百五十九條規
      定，固得解除契約請求被告返還受領之價金，惟被告於出
      售系爭車輛時亦不知有泡水情事，業如前述，兩造買賣契
      約成立後迄今已三年，若准許原告解除契約，被告除負返
      還價金之義務外，系爭車輛經三年折舊之不利益亦由被告
      承擔，而原告復不同意扣除其於此期間所受使用系爭車輛
      之利益，顯見本件若准許原告解除契約將顯失公平，而原
      告經本院闡明後仍堅持僅解除契約，不請求減少價金，是
      原告主張解除契約請求返還價金，並無理由。
五、因本案事證已臻明確，兩造其餘主張、陳述及所提之證據，
    經審酌後，或與判決結果無涉，或與本件爭點無關，爰不一
    一論述，附此敘明。
六、訴訟費用負擔之依據：民事訴訟法第七十八條。
中　　華　　民　　國　　96　　年　　3 　　月　　30　　日
                  新竹簡易庭    法  官  黃美盈
以上正本係照原本做成。
如對本判決上訴，須於判決送達後二十日內向本院提出上訴狀。
中　　華　　民　　國　　96　　年　　3 　　月　　30　　日
                                書記官　鍾佩芳
